【裁判字號】    89,台上,832
【裁判日期】    890217
【裁判案由】    違反槍砲彈藥刀械管制條例
【裁判全文】
最高法院刑事判決                                八十九年度台上字第八三二號
    上  訴  人  甲○○
    選任辯護人  張淑琪律師
右上訴人因違反槍砲彈藥刀械管制條例案件，不服台灣高等法院台中分院中華民國八
十八年十一月二十四日第二審判決（八十八年度上訴字第二三三五號，起訴案號：台
灣台中地方法院檢察署八十八年度偵字第一五一六○號），提起上訴，本院判決如左
：
    主  文
上訴駁回。
    理  由
按刑事訴訟法第三百七十七條規定：上訴於第三審法院，非以判決違背法令為理由，
不得為之。是提起第三審上訴，應以原判決違背法令為理由，係屬法定要件。如果上
訴理由狀並未依據卷內訴訟資料，具體指摘原判決不適用何種法則或如何適用不當，
或所指摘原判決違法情事，顯與法律規定得為第三審上訴理由之違法情形，不相適合
時，均應認其上訴為違背法律上之程式，予以駁回。本件上訴人甲○○上訴意旨略稱
：(一)、上訴人自始辯稱扣案之槍彈係由綽號「大胖賓」所寄放，上訴人所為顯屬寄藏
，並非持有，原判決竟謂上訴人自白持有槍彈，且未加以引用載述所謂之自白，所憑
之證據亦與認定之事實顯然不合，難謂無理由不備及證據上理由矛盾之違法。(二)、上
訴人所為既屬寄藏，其犯罪行為於民國八十五年受寄藏時即告完成，自應適用修正前
槍彈藥刀械管制條例之規定，原判決認定上訴人為持有之犯罪態樣已有錯誤。又同
屬法律所處罰之寄藏行為，解釋上不容兩歧，否則有違平等原則，原判決未審酌及此
，遽依修正後槍砲彈藥刀械管制條例之規定論處，適用法律顯非適當。(三)、上訴人於
八十三年間，犯施用毒品罪，經判處有期徒刑三年三月確定，另於同年間因非法吸用
化學合成麻醉藥品，經判處有期徒刑三月確定，經裁定應執行有期徒刑三年四月，自
八十四年一月二十三日起接續前案執行，於八十四年十一月二十四日縮短刑期假釋出
獄，縮刑期滿日為八十七年三月三十一日視為執行完畢。上訴人於八十五年五、六月
間犯本罪時，尚在假釋中，依法不構成累犯，原判決竟論以累犯，亦有法則適用不當
之違法。(四)、上訴人係因自己與家人之身家安危遭到立即之危險，不得已始同意綽號
「大胖賓」寄放槍彈，衡諸一般社會觀念，上訴人所為顯然欠缺期待可能性，應屬「
為避免自己或他人生命、身體、自由、財產之緊急危難，而出於不得已」之「避難行
為」，應依刑法第二十四條規定減輕或免除其刑。原審未加查證，徒以「推脫之詞」
排除上訴人所供因害怕才同意寄放等語之可信度，有判決不載理由之違法。(五)、上訴
人所為在客觀上確足以引起一般同情，原判決未依刑法第五十九條規定予以酌減，顯
不符合一般法律感情與慣例，亦有悖於比例原則及平等原則。上訴人之父、母分別為
七十五歲及七十二歲，身體狀況非佳，家中尚有弱妻及四名幼子，均賴上訴人一人照
養，其住家於九二一地震中受損嚴重，一家老小目前被迫遷離家園，家中經濟狀況十
分拮据，且未曾使用扣案之槍彈，原判決未審酌上情，遽行科處罰金一百萬元，復未
說明科罰重刑之理由，應有濫用裁量權，亦有不載理由之違法云云。
惟查：原判決撤銷第一審科刑判決，改判仍論處上訴人未經許可持有手槍（累犯）罪
刑，已敘明所憑之證據及認定之理由。而(一)、認定事實與證據取捨，乃事實審法院之
職權，苟其證據之取捨及事實之認定，不違背經驗法則與論理法則，即不容任意指摘
為違法，而執為上訴第三審之理由。原判決依據卷證資料，認定上訴人於八十五年五
、六月間某日，在台中縣太平市○○里○○路三七五巷七六號家中，因綽號「大胖賓
」之成年男子已積欠上訴人新台幣（下同）五萬二、三千元，欲再借十萬元時，明知
「大胖賓」所交付用以抵償欠款之以色列ＩＭＩ廠製９４１ＦＢＬ型制式口徑９ＭＭ
半自動手槍一把（含彈匣貳個、槍枝管制編號0000000000號）及制式口徑
９ＭＭ半自動手槍用子彈二十六顆（其中三顆經送鑑定試射），均係具殺傷力之制式
手槍及子彈，竟仍同時予以收受，未經許可而持有，將之藏置於上址家中三樓房間衣
櫃夾層內，繼續持有至八十八年六月二十五日上午十時十分許，為台中憲兵隊查獲等
情。已敘明上開事實，業據上訴人供認不諱，並經證人楊檻篷證述綦詳，且有上開手
槍、子彈扣案及內政部警政署刑事警察局八十八年七月九日刑鑑字第六○九七六號鑑
驗通知書附卷可稽。因認上訴人確有違反修正後槍砲彈藥刀械管制條例第七條第四項
未經許可持有手槍、第十二條第四項未經許可持有子彈之行為，為其所憑之證據及認
定之理由。而以上訴人所辯「不是我的，這些槍彈係大胖賓寄放的」、「他本來說只
寄放在我這裡一、二天，結果至今尚未有消息」、「因為我會怕，所以才同意代寄」
云云，為卸責之詞，不足採信。已於理由詳加說明及指駁。經核所為論敘，均與卷內
證據資料相符，從形式上觀察，並無認定事實不依證據或有何採證違背經驗法則、論
理法則等違法情形存在。(二)、修正後槍砲彈藥刀械管制條例規定之「持有」與「寄藏
」二種行為，固均係將物品置於自己實力支配之下，惟「寄藏」云者，必須行為人係
以為他人管領之目的，將該物品移入自己實力支配之下，始足當之；若係以為自己管
領之目的，將物品置於自己實力支配之下，即為「持有」，而非「寄藏」。本件上訴
人自始雖或稱扣案之槍彈係由綽號「大胖賓」所寄放等語，然綽號「大胖賓」係因積
欠上訴人債務無錢清償，始交付該槍彈予上訴人以抵債，上訴人乃將之藏放在屋內等
情，已據上訴人於第一審及原審審理中供認明白。上訴人顯係為自己管領之目的而支
配該槍彈，並非為綽號「大胖賓」管領之目的而受託保管，原判決事實據以認定上訴
人係因綽號「大胖賓」以扣案之槍彈抵償借款乃收受持有之，應無所憑之證據與認定
之事實不合之違法可言。其理由雖未逐一引用上訴人之供認犯罪之陳述，僅概括略稱
上訴人於偵查、第一審及原審審理中對上開犯罪事實供認不諱，惟上訴人於偵查、第
一審及原審就上開犯罪事實之供述一致，原判決理由予以概括論述，與卷證資料並無
不符。上訴意旨以上訴人自始供稱係受綽號「大胖賓」所寄放，所為應屬寄藏，指摘
原判決理由不備、證據上理由矛盾云云，顯有誤認，不足據為第三審上訴之合法理由
。(三)、持有之行為，乃行為之繼續，非狀態之繼續，在持有行為終止前，其犯罪行為
仍屬繼續實施中，其間法律縱有變更，但其行為既繼續實施至新法施行以後，即無行
為後法律變更之可言，自應適用持有行為終止時所施行之法律以為處罰。本件上訴人
於八十五年五、六月間起，未經許可持有上開槍、彈，繼續至八十八年六月二十五日
遭查獲，始終止持有行為，原判決因而適用八十六年十一月二十四日公布施行二十六
日生效之槍砲彈藥刀械管制條例之規定，認上訴人係一行為觸犯該條例第七條第四項
之未經許可持有手槍罪、第十二條第四項未經許可持有子彈罪，為想像競合犯，應從
一重之第七條第四項未經許可持有子彈罪處斷，於法並無違誤。上訴意旨指摘原判決
適用法則不當云云，殊非適法之第三審上訴理由。(四)、上訴人於八十一年間，因詐欺
罪經判處有期徒刑六月確定，於八十四年一月二十二日執行完畢，此有原審法院被告
全國前案紀錄表及台灣高等法院檢察署刑案紀錄簡覆表附卷可稽，原判決據此認定上
訴人因犯詐欺罪受有期徒刑六月之執行完畢後，五年以內再犯本件有期徒刑以上之罪
，為累犯，依法加重其刑。上訴意旨以上訴人犯本罪時，尚在因犯施用毒品罪及非法
吸用化學合成麻醉藥品罪所處應執行有期徒刑三年四月之假釋中，依法不構成累犯，
指摘原判決有適用法則不當之違法云云，顯非依據卷內資料為具體之指摘，亦不得據
為合法上訴第三審之理由。(五)、卷查上訴人僅於原審供稱「我是怕『大胖賓』以後會
回來找我要槍彈，所以才不敢拿去警局繳，他說祇要二、三天即會回來拿槍彈，我才
答應收受」等語，並未供稱「因為我會怕，所以才同意代寄」云云，上訴意旨稱上訴
人因為害怕，所以才同意代寄，乃因自己與家人之身家安危遭到立即之危險，不得已
始同意綽號「大胖賓」寄放槍彈，應屬刑法第二十四條規定之「避難行為」云云，已
非依據卷內資料為具體指摘。原判決雖未引述上訴人上開供詞，而謂上訴人所供「因
為我會怕，所以才同意代寄」云云，係推脫之詞，不合刑法第二十四條緊急避難行為
之規定，不足採取，僅係單純文字之脫略，顯然於判決無影響，依刑事訴訟法第三百
八十條規定，尚難據為適法之第三審上訴理由。(六)、上訴意旨所指上訴人僅係單純寄
藏，未曾以扣案之槍彈從事其他犯罪行為，查獲後坦承犯行，並積極配合警方查緝犯
罪等情，均為刑法第五十七條所列量刑輕重之標準，尚非上訴人之犯罪情狀確已足以
引起一般同情，而達於可憫恕之程度，原判決未依刑法第五十九條規定減輕其刑，於
法自無不合。上訴意旨另稱上訴人上有高堂，下有弱妻幼子，住家復遭地震所損，經
濟負擔甚重云云，亦無足資以審認原判決有濫用裁量權之違法。況原判決已審酌上訴
人之犯罪前科紀錄，及其所持有者係制式手槍及子彈，暨犯罪後坦承犯罪等一切情狀
，始在法定刑內予以量處，尚無濫用裁量權或違反比例原則、平等原則可言。其餘上
訴意旨，徒憑己見，就原判決已說明事項或屬原審採證認事職權之適法行使，任意指
摘為違法，亦與法律規定得為第三審上訴理由之違法情形，不相適合。其上訴違背法
律上之程式，應予駁回。
據上論結，應依刑事訴訟法第三百九十五條前段，判決如主文。
中      華      民      國    八十九    年      二      月     十七     日
                              最高法院刑事第十二庭
                                  審判長法官  陳  炳  煌
                                        法官  陳  正  庸
                                        法官  陳  世  雄
                                        法官  高  金  枝
                                        法官  張  清  埤
      右正本證明與原本無異
                                              書  記  官
中      華      民      國    八十九    年      二      月    二十四    日


司法院資訊處製作；財團法人民間司法改革基金會備份。
